臺灣高雄地方法院刑事判決
111年度審易字第303號
公  訴  人  臺灣高雄地方檢察署檢察官
被      告  謝東延





上列被告因竊盜案件，經檢察官聲請以簡易判決處刑（110年度
偵字第22908號、第23155號、第23275號、第26323號），本院認
不宜以簡易判決處刑（原案號：111年度簡字第122號），改行通
常程序審理，因被告於準備程序中就被訴事實為有罪之陳述，經
本院告知簡式審判程序之旨，並聽取當事人之意見後，裁定由受
命法官獨任進行簡式審判程序，茲判決如下：
    主  文
謝東延犯如附表所示之罪，共陸罪，各處如附表主文欄所示之刑
及沒收。前開宣告不得易科罰金之徒刑部分，應執行有期徒刑拾
月；宣告得易科罰金之徒刑部分，應執行有期徒刑捌月，如易科
罰金，以新臺幣壹仟元折算壹日。
    事  實
一、謝東延意圖為自己不法所有，基於竊盜之犯意，分別為下列
    犯行：
　　㈠於民國110年7月31日（聲請簡易判決處刑書誤載為110年7
      月30日，應予更正）4時46分許，騎乘竊得之車牌號碼000
      -0000號普通重型機車（此部分所涉竊盜犯行，另經本院
      以110年度簡字第3251號判決確定）至高雄市苓雅區凱旋
      二路81巷內停放後，再徒步尋找行竊目標，嗣見及高雄市
      ○○區○○○路00巷0號之公寓大門未上鎖，乃侵入該公寓之樓
      梯間（無故侵入他人住宅部分未據告訴），並在該公寓3
      樓樓梯間鞋架上之鞋子內，徒手竊取該處住戶唐義勛所置
      之住處備用鑰匙1支（價值約新臺幣【下同】100元），得
      手後旋騎乘上開機車離開現場。
　　㈡於110年10月2日13時30分許，行經高雄市○○區○○○路000○0
      號前，見陳海珍所有車牌號碼000-000號輕型機車（下稱
      甲車）之鑰匙未拔，遂以該鑰匙發動甲車電門而竊取甲車
      得手，並旋騎乘甲車離開現場。
　　㈢於110年10月2日13時33分許，騎乘甫竊得之甲車行經高雄
      市○○區○○街000巷0○0號之公寓前，見及該公寓之大門未上
      鎖，遂侵入該公寓之地下室（無故侵入他人住宅部分未據
      告訴），徒手竊取該公寓住戶柯家慧置放該處之美沃奇mi
      lwaukee標誌之袋子2袋（內有5.0AH充電電池4顆、8.0AH
      充電電池2顆、18V鋰電無碳刷衝擊起子機3台、18V鋰電無
      碳刷強力型免出力鎚鑽1個、18V鋰電無碳刷線鋸機1台、
      工具袋2個）、黑色工具箱（含其內工具）1個（所竊財物
      價值合計約為15萬元），得手後旋騎乘甲車離開現場。
　　㈣於110年10月2日14時30分許，騎乘上開竊得之甲車行經高
      雄市○○區○○街000巷0號之公寓前，見及該公寓之大門未上
      鎖，遂侵入該公寓之地下室（無故侵入他人住宅部分未據
      告訴），徒手竊取該公寓住戶姜冠廷置放該處之白色大山
      電線4大袋（約20捲）、灰色華榮電纜8捲、水龍頭1桶(約
      15個)及九如抽水馬達1顆（所竊財物價值合計約為4萬900
      0元），得手後旋騎乘甲車離開現場，並將此等竊得物品
      以3100元之價格變賣予不詳流動資源回收商。
　　㈤於110年10月19日10時13分許，行經高雄市前鎮區鎮源街9
      號前，見許恆僑所有車牌號碼000-0000號普通重型機車（
      價值約2萬元，下稱乙車）之鑰匙未拔而欲竊取之際，因
      擔心其後騎乘乙車未戴安全帽為警攔查，故先徒手竊取置
      於乙車旁之地上、許秋櫻所有之安全帽1頂（價值約200元
      ），再以前開鑰匙發動乙車電門而竊取乙車，均得手後旋
      騎乘乙車離開現場。
　　㈥於110年10月19日11時許，騎乘甫竊得之乙車，行經高雄市
      前鎮區前鎮街196號對面之空地，見不詳之成年人所有而
      放置該空地上之粉色飼料袋（內有鉗狀工具4把、手機1支
      、柴刀1把、酷酷龍代幣1批、宗教用品1批、室內電話機1
      部、螺絲釘及零件1袋）、藍色飼料袋（內有剪刀2支、五
      金零件8個、藥酒2瓶、塑膠水管1條、黑色清潔袋1包）各
      1袋無人看管，即徒手將上開物品搬運至乙車上而竊取之
      ，得手後旋騎乘乙車離開現場。
二、案經高雄市政府警察苓雅分局、前鎮分局報告臺灣高雄地方
    檢察署檢察官偵查後聲請簡易判決處刑。
    理  由
一、本件被告謝東延所犯係死刑、無期徒刑、最輕本刑為3年以
    上有期徒刑以外之罪，亦非屬高等法院管轄第一審之案件，
    其於準備程序進行中就被訴事實為有罪之陳述，經受命法官
    告知簡式審判程序之旨，並聽取當事人之意見後，本院認適
    宜改依簡式審判程序進行，爰依刑事訴訟法第273條之1第1
    項、第284條之1規定，由本院裁定進行簡式審判程序。又本
    件之證據調查，依刑事訴訟法第273條之2之規定，不受同法
    第159條第1項、第161條之2、第161條之3、第163條之1及第
    164條至第170條規定之限制，合先敘明。
二、上開犯罪事實，業據被告於本院審理中均坦承不諱，核與證
    人即告訴人唐義勛、姜冠廷、許恆僑、被害人陳海珍、柯家
    慧、許秋櫻、被害人柯家慧之代理人顏湘瑩於警詢時證述之
    情節相符，並有監視器錄影畫面翻拍照片、現場照片、扣案
    物照片、車輛詳細資料報表、高雄市政府警察局苓雅分局扣
    押筆錄、扣押物品目錄表、高雄市政府警察局前鎮分局搜索
    暨扣押筆錄、扣押筆錄、扣押物品目錄表、查扣物品認領收
    據、贓物認領保管單、110年11月8日前鎮分局前鎮街派出所
    警員職務報告、高雄市政府警察局前鎮分局代保管單及公告
    照片等件在卷可稽，足認被告前揭任意性自白確與事實相符
    ，應堪採信。從而，本件事證明確，被告犯行堪以認定，應
    依法論罪科刑。
三、論罪科刑
　　㈠按刑法第321條第1項第1款之侵入住宅竊盜罪，其所謂「住
      宅」，乃指人類日常居住之場所而言，公寓亦屬之；又公
      寓樓下之「樓梯間」，雖僅供各住戶出入通行，然就公寓
      之整體而言屬於公寓之一部，與該公寓有密切不可分之關
      係，而公寓式住宅之地下室，係附屬於該公寓，亦為該種
      住宅居住人生活起居場所之一部分，故侵入公寓樓下之樓
      梯間、地下室竊盜，難謂無同時妨害居住安全之情形，自
      應成立侵入住宅竊盜罪。是核被告就犯罪事實欄㈠、㈢、㈣
      所為，均係犯刑法第321條第1項第1款侵入住宅竊盜罪，
      共3罪；犯罪事實欄㈡、㈤、㈥所為，均係犯刑法第320條第
      1項竊盜罪，共3罪。聲請意旨認被告於犯罪事實欄㈠、㈢
      、㈣所為係犯刑法第320條第1項竊盜罪，容有誤會，惟兩
      者之基本社會事實同一，且本院已當庭諭知被告可能涉犯
      此部分之罪名（見本院卷第27頁、第41頁），無礙於被告
      防禦權之行使，本院自得依刑事訴訟法第300條之規定變
      更起訴法條。
　　㈡被告於犯罪事實欄㈤竊取被害人許秋櫻之安全帽及告訴人
      許恆僑之乙車等犯行，係在原欲竊取乙車之同一犯罪決意
      及計畫下所為，行為時點密接而局部合致，犯罪地點亦相
      同，依一般社會通念，應評價為一行為較為合理；被告於
      犯罪事實欄㈤以一行為同時竊取被害人許秋櫻、告訴人許
      恆僑之財物，為同種想像競合犯，應依刑法第55條規定從
      一重處斷，僅論以一罪；公訴意旨認被告此部分犯行應予
      分論併罰，容有誤會，應予更正。被告所犯上開6罪間，
      犯意各別，行為互殊，應予分論併罰。至檢察官雖未就犯
      罪事實欄㈣被告竊取灰色華榮電纜8捲部分聲請簡易判決
      處刑，惟該部分與已聲請簡易判決處刑之犯罪事實欄㈣其
      餘犯行部分，有實質上一罪關係，而當為聲請效力所及，
      本院自得併予審理，附此說明。
　　㈢又被告於犯罪事實欄㈤竊取被害人許秋櫻之安全帽部分及
      於犯罪事實欄㈥之犯行，係被告因竊取犯罪事實欄㈤之乙
      車而接受警方調查時，主動向警員坦承其尚有竊取上開安
      全帽及犯罪事實欄㈥所示財物乙節，有110年10月20日被
      告之警詢筆錄在卷可稽（見警四卷第9頁、第11頁），堪
      認被告係於有偵查犯罪權限之機關發覺其此等部分犯行之
      前，即向警員自首進而接受裁判無訛，考量其此舉減少司
      法資源之耗費，是就被告上開犯行部分，爰依刑法第62條
      前段之規定減輕其刑。
　　㈣至檢察官雖認本件被告之犯行構成累犯，惟未就構成累犯
      之事實、應加重其刑之事項具體指出證明方法，是參照最
      高法院111年4月27日110年度台上大字第5660號裁定意旨
      ，本院尚毋庸依職權調查並為相關之認定，併予敘明。
　　㈤爰以行為人之責任為基礎，審酌被告不思以正途獲取所需
      ，僅為貪圖不法利益，竟任意竊取他人之財物，侵害他人
      財產法益，危害社會治安及社會信任，且於犯罪事實欄㈠
      、㈢、㈣所為侵入住宅竊盜部分，尚侵害被害人居住之安寧
      ，所為均應予非難；又被告已有違犯同一罪名之前案紀錄
      ，有臺灣高等法院被告前案紀錄表在卷可參，猶不知悔改
      再犯本案，益徵其藐視保護人民財產法益之規範甚明；惟
      念及被告犯後已坦承犯行，態度尚可，而於犯罪事實欄㈡
      、㈢、㈤所竊財物則業分別合法發還告訴人許恆僑及被害人
      陳海珍、柯家慧、許秋櫻領回，有查扣物品認領收據、贓
      物認領保管單在卷可稽（見警二卷第26頁、第31頁，警四
      卷第63頁、第65頁），此部分犯罪所生損害已有減輕，併
      慮及被告各次所竊物品之價值高低有別，是此等犯行應科
      予之罪責程度應有所區別，而其於犯罪事實欄㈠所竊鑰匙
      1支之價值雖非甚高，然該鑰匙既為告訴人唐義勛住處之
      備用鑰匙，竊取該鑰匙之舉仍已妨害其居住安全之感受，
      兼衡被告自陳因經濟狀況不佳而生之犯罪動機、各次犯行
      之犯罪手段、所竊物品種類及其於警詢、本院審理中自述
      之智識程度、職業暨家庭狀況（見警一卷第1頁、審易字
      卷第47頁）等一切具體情狀，依犯罪時序分別量處如附表
      編號1至6主文欄所示之刑，並就附表編號1、2、5部分諭
      知易科罰金之折算標準，附表編號6部分諭知易服勞役之
      折算標準。另斟酌附表編號1至5犯行之罪質相同、犯罪時
      間尚屬相近，於定執行刑時之非難重複程度較高，爰就前
      開宣告有期徒刑不得易科罰金及得易科罰金部分，分別定
      其應執行之刑，並就得易科罰金部分諭知易科罰金折算標
      準，以資懲儆。
四、沒收
　　㈠扣案之粉色飼料袋、藍色飼料袋各1袋及其內財物，均核屬
      被告犯罪所得，應依刑法第38條之1第1項前段之規定，附
      隨於所犯罪刑項下宣告沒收。又被告於偵查中供稱已將犯
      罪事實欄㈣所竊財物予以變賣，得款3100多元等語（見偵
      三卷第49頁），則依罪疑有利被告原則，應認此部分被告
      變賣之犯罪所得為3100元，該款項核屬被告實質保有之犯
      罪所得，且未據扣案，為求澈底剝奪犯罪所得，應依刑法
      第38條之1第1項、第3項之規定，亦附隨於所犯罪刑項下
      宣告沒收，於全部或一部不能沒收或不宜執行沒收時追徵
      之。
　　㈡被告於犯罪事實欄㈠竊得之鑰匙1把，固為其犯罪所得，然
      考量該鑰匙之性質及經濟價值，倘對其宣告沒收，執行之
      效果與因此支出之勞費顯不符比例，堪認對該物宣告沒收
      ，實欠缺刑法上之重要性，爰依刑法第38條之2第2項之規
      定，不予宣告沒收。至被告於犯罪事實欄㈡、㈢、㈤竊得之
      財物已分別合法發還告訴人許恆僑及被害人陳海珍、柯家
      慧、許秋櫻領回，業如前述，依刑法第38條之1第5項之規
      定，亦不予宣告沒收。
　　㈢至其餘扣案物品，經核與本案被告犯行無關，爰不予宣告
      沒收。
據上論斷，應依刑事訴訟法第452條、第273條之1第1項、第299
條第1項前段、第300條，刑法第320條第1項、第321條第1項第1
款、第55條、第62條前段、第41條第1項前段、第42條第3項前段
、第51條第5款、第38條之1第1項前段、第3項，刑法施行法第1
條之1第1項，判決如主文。
本案經檢察官陳永章聲請以簡易判決處刑，檢察官吳協展到庭執
行職務。
中　　華　　民　　國　　111 　年　　5 　　月　　18　　日
                  刑事第六庭    法　官  莊維澤 
以上正本證明與原本無異。
如不服本判決應於收受判決後20日內向本院提出上訴書狀，並應
敘述具體理由。其未敘述上訴理由者，應於上訴期間屆滿後20日
內向本院補提理由書(均須按他造當事人之人數附繕本)「切勿逕
送上級法院」。
中　　華　　民　　國　　111 　年　　5 　　月　　18　　日
                                書記官  涂文豪
附錄論罪科刑法條：
中華民國刑法第320條第1項、第321條第1項第1款
附表：
編號 對應之犯罪事實 主    文 1 犯罪事實欄㈠ 謝東延犯侵入住宅竊盜罪，處有期徒刑陸月，如易科罰金，以新臺幣壹仟元折算壹日。 2 犯罪事實欄㈡ 謝東延犯竊盜罪，處有期徒刑參月，如易科罰金，以新臺幣壹仟元折算壹日。 3 犯罪事實欄㈢ 謝東延犯侵入住宅竊盜罪，處有期徒刑捌月。 4 犯罪事實欄㈣ 謝東延犯侵入住宅竊盜罪，處有期徒刑柒月。未扣案之新臺幣參仟壹佰元沒收，於全部或一部不能沒收或不宜執行沒收時，追徵之。 5 犯罪事實欄㈤ 謝東延犯竊盜罪，處有期徒刑參月，如易科罰金，以新臺幣壹仟元折算壹日。 6 犯罪事實欄㈥ 謝東延犯竊盜罪，處罰金新臺幣參仟元，如易服勞役，以新臺幣壹仟元折算壹日。扣案之粉色飼料袋（含其內財物）壹袋、藍色飼料袋（含其內財物）壹袋均沒收。